臺灣高等法院臺南分院刑事判決　　　　　九十一年度上易字第九四一號　Ａ
　　　上　訴　人
　　　即　被　告　甲　○　○
右上訴人因竊盜案件，不服臺灣嘉義地方法院九十一年度易字第二三○號中華民國九
十一年七月十八日第一審判決（起訴案號：臺灣嘉義地方法院檢察署九十一年度偵字
第一九五五號）及併辦案號（臺灣台南地方法院檢察署九十一年度偵字第一○一四○
號），提起上訴，本院判決如左：
      主      文
原判決撤銷。
甲○○無罪。
      理      由
一、公訴意旨以：甲○○於九十一年三月十三日下午四時十五分許，經過嘉義縣鹿草
    鄉下麻村十四之二號乙○○住處，竟意圖為自己不法之所有，持乙○○所有，置
    於門外之客觀上足為兇器之鐵夾子一支，毀損並撬開上開住處大門，竊取乙○○
    所有之鐮刀一把，得手後即為警當場查獲。認被告係犯刑法第三百二十一條第一
    項第三款、第二款之踰越牆垣竊盜罪等語。
二、公訴意旨認被告甲○○涉有上開犯行，係以告訴人乙○○、目擊證人陳乙寬、被
    害報告、贓物認領保管單、現場照片、鐮刀照片等為據。
三、按犯罪事實應依證據認定之，無證據不得推定其犯罪事實；又不能證明被告犯罪
    者，應諭知無罪之判決；刑事訴訟法第一百五十四條、第三百零一條第一項分別
    定有明文。又犯罪事實之認定，應憑真實之證據，倘證據是否真實尚欠明確，自
    難以擬制推測之方法，為其判斷之基礎；而認定犯罪事實之證據係指足以認定被
    告確有犯罪行為之積極證據而言，該項證據自須適合於被告犯罪事實之認定，始
    得採為斷罪資料，苟積極證據不足為不利於被告事實之認定時，即應為有利於被
    告之認定，更不必有何有利之證據，有最高法院五十三年臺上字第六五六號、二
    十九年上字第三一○五號、三十年上字第八一六號等判例意旨可參。
四、訊據被告，辯稱：我和一個人在說話並且發生口角，他向我說好膽不要跑，我才
    逃跑，跳入被害人的家圍牆內，我看到帆布袋內有一個刀子，我才拿起來，當時
    是因為隔壁有人看到我跳入，才報警的，我是拿刀要自衛」。「 (問和你發生口
    角的人叫何名字？）答：人家都叫他「榮哥」」等語。經查被害人乙○○於警訊
    稱：「我被偷走一把一百二十公分的鐮刀。」「價值約四百元。」（見警卷第四
    頁）乙○○於本院稱：「 (有東西被偷嗎？答他是去我家拿東西，我認為他不是
    偷，東西是在屋簷下。）」，「我認為他要偷應是到裡面，如要偷東西也要在屋
    子裡面，但東西是在外面，我認為他不是要去偷，而且（鐮刀）是不值錢的東西
    。」，「圍牆約五尺高，人很容易跳進。」，「（你們家附近裡有無住以位榮哥
    的人？）答：有的。」，「問：是否因為被告所說這樣，他才跳入你家？答當時
    我不在家，是隔壁的報警。」（見本院卷九十一年十月四日筆錄），證人警員丙
    ○○於本院證稱：「有人報案，我們去的時候被告是混在人群中，我們人去抓他
    ，到派出他的人精神很不濟，到警局說要小便，然後從他的身上掉下壹包毒品。
    當時他去拿刀子，是要去打架要用，不是要變賣用。他還用夾子敲被害人的鐵門
    ，有要撬開的意思。」，「（問為何要用夾子敲被害人的鐵門？）答當時他可能
    認為他要打架的人就住在那裡。」（見本院卷九十一年十月四日筆錄），證人陳
    乙寬於警訊稱：「因為鄰居有人喊小偷，我與林溫收到達乙○○舊房屋時，剛好
    看到甲○○手拿著鐮刀從舊屋出來，然後警方就到了。」「（問：你是否知道甲
    ○○拿鐮刀是要佔為己有？）他是說要拿鐮刀去討三千五百元。」證人林溫收於
    警訊稱：「（問：你是否知道甲○○竊鐮刀是要做什麼？）我不知道。」（均見
    警卷第五－七頁），可見被告所辯被人追打而逃入被害人住處圍牆內，為自衛而
    拿起鐮刀之情為可信，證人陳乙寬、林溫收認被告行竊，應係出於誤會，而鐵夾
    子係撿木炭用，有贓物認領保管單可憑，以之攻擊他人，未必能傷人，尚難認為
    兇器。
五、綜上，被告跳入被害人家圍牆，拿取鐮刀一支，係為自衛之用，尚難認有為自己
    不法所有意圖，此外復查無其他積極證據，證明被告確有有帶兇器，毀越牆垣
    竊盜之行為，被告犯罪不能證明，應為無罪之諭知，原審未就全部證據調查所得
    詳為勾稽，遽為被告科刑判決之諭知，容有未洽，被告上訴意旨亦執此指摘原判
    決不當，為有理由，自應由本院將原判決撤銷，諭知被告無罪之判決。
六、至臺灣臺南地方法院檢察署九十一年度偵字第一○一四○號移送辦意旨略以：
    被告於九十年十二月下旬某日在台南縣白河鎮○○路一三○號，竊取吳杉和所有
    行動電話一具，在於九十一年十二月上旬某日，在台南縣白河鎮外角里三宮寶殿
    前之停車場，竊取李吳素月所有皮包一個，在九十一年三月十日，在台南縣白河
    鎮○○路一七二－二號前，竊取蕭雅馨所有皮包一個，九十一年三月十八日在台
    南縣白河鎮○○路一四五號，竊取徐瑋齋所有皮包一個，於九十一年四月二十日
    在台南縣白河鎮○○街山產市場內，竊取吳張春玫所有皮包一個等情，認被告涉
    犯刑法第三百二十條之竊盜罪，且此部分與臺灣嘉義地方法院檢察署九十一年度
    偵字第一九五五號起訴部分，具有連續犯之裁判上一罪關係，爰依法移請併辦審
    理云云。因查九十一年度偵字第一九五五號起訴部分，既已為無罪之諭知，有如
    上述，則此部分即無裁判上一罪關係，非起訴效力所及，本院不得併予審理，應
    由檢察官另行依法偵查，附此敘明。
據上論結，應依刑事訴訟法第三百六十九條第一項前段、第三百六十四條、第三百零
一條第一項，判決如主文。
本案經檢察官許仲瑩到庭執行職務。
中    華    民    國      九十一      年      十一      月      十三    日
                                  臺灣高等法院臺南分院刑事第四庭
                                      審判長法官  宋    明    蒼
                                            法官  顏    基    典
                                            法官  楊    子    莊
右正本證明與原本無異。
不得上訴。
                                      法院書記官  王    全    龍
中    華    民    國      九十一      年      十一      月十五    日
